【裁判字號】    88,上訴,3942
【裁判日期】    890426
【裁判案由】    誣告
【裁判全文】
臺灣高等法院刑事判決                  八十八年度上訴字第三九四二號
    上  訴  人  臺灣桃園地方法院檢察署檢察官
    上  訴  人
    即  被  告  丁○○
                乙○○
    右二人共同  呂福元  律師
    選任辯護人  蔡明熙  律師
    被      告  戊○○
右上訴人因被告等誣告案件，不服臺灣桃園地方法院八十七年度訴字第十四號，中華
民國八十八年六月七日第一審判決（起訴案號：臺灣桃園地方法院檢察署八十六年度
偵字第八五七八、第一一五０六、第一四一九一號）提起上訴，本院判決如左：
    主  文
上訴駁回
    事  實
一、丁○○曾於民國八十三年因傷害等案件，經臺灣桃園地方法院於八十三年六月二
    十二日判處有期徒刑四月，如易科罰金以三百元折算一日，於同年九月七日易科
    罰金執行完畢。
二、丁○○與甲○○係夫妻關係，因甲○○懷疑其夫丁○○與乙○○有染，於八十五
    年九月三日上午十時許，攜帶兩名幼子欲至桃園縣桃園市○○街七十號之丁○○
    住處，在門口與己○○發生口角，甲○○報警處理後，雙方各自散去，丁○○、
    乙○○二人在桃園縣桃園市○○街一九九號「桃市聯股份有限公司」，見己○○
    左手臂恰有舊傷痕，竟萌使甲○○受刑事處分之意圖，教唆原無誣告犯意之己○○，先至敏盛綜合醫院（下稱敏盛醫院）驗傷，取得該醫院之診斷證明書後，並
    於當日下午四時三十分許，由乙○○偕同己○○至台灣桃園地方法院檢察署（下
    稱丙○）按鈴申告，向值日檢察官誣指甲○○徒手抓傷其手臂等情節，嗣己○○
    具狀撤回前開傷害告訴，並於該傷害案件在檢察官於八十六年九月二十五日不起
    訴處分確定前，於同年八月七日向檢察官自白前開誣告甲○○傷害事實，係受丁○○、乙○○二人教唆所為之誣告行為，而查獲上情。
三、案經台灣桃園地方法院檢察署檢察官自動檢舉偵查起訴。
    理  由
甲、有罪部分：
一、訊據被告己○○坦承於右揭時、地，受被告丁○○、乙○○二人教唆，至台灣桃
    園地方檢察署按鈴申告被害人甲○○傷害罪。訊據被告丁○○、乙○○均矢口否
    認有何教唆誣告犯行，均辯稱：被告己○○誣告甲○○傷害，係其個人行為，伊
    等均未從旁教唆誣告云云。經查：（一）右揭事實，業據被告己○○於偵查中自
    白，並陳謂：當日甲○○帶鎖匠來開門，伊在旁觀看，後來警察前來處理，伊回
    到公司，乙○○見伊手臂有舊傷痕，要伊去驗傷，驗傷費用由乙○○支付，丁○○與乙○○均要伊到法院來告甲○○，後來偵查庭，乙○○要伊繼續說謊，並給
    二千元紅包等語（見八十六年度偵字第八五七八號卷第十三、第十四頁），核與
    被害人甲○○於偵查中陳稱：當日上午，伊手上抱八月個大的嬰孩，另拉著一位
    小孩，至桃園縣桃園市○○街七十號前，己○○圍著門不讓伊進入，但伊並未打
    己○○等語相符（見同上偵卷第七頁），足見被害人甲○○並未傷害被告己○○
    一節，堪予認定。（二）雖被告己○○於八十五年九月三日至台灣桃園地方法院
    檢察署按鈴申告，固提出敏盛醫院診斷證明書一紙，指述被害人甲○○抓傷伊手
    臂云云，惟被告己○○前往醫院驗傷，向醫師虛構遭抓傷之事實，然經醫師檢視
    其手臂傷痕後，判定係「擦傷」等情，此有病歷表及診斷證明書各一紙附卷可稽
    ，顯與被告己○○所指陳遭手指抓傷之條裂傷痕不合，益徵被告己○○指述遭甲○○抓傷伊手臂云云，係事後虛構之事實無訛，是被告己○○事後自白該傷痕係
    工作時不慎所受之擦傷，甲○○並未抓傷伊手臂等語，堪信為真實。（三）又被
    告丁○○於偵查中供承：伊並未親眼目睹己○○遭甲○○抓傷，其所受的傷應該
    係與甲○○拉扯時所受的傷，伊帶己○○至醫院驗傷後，叫己○○前來告甲○○
    傷害，係由乙○○陪己○○到法院申告等語（見同上偵卷第三十八頁反面），既
    然被告丁○○並未目睹己○○遭其妻甲○○抓傷，何以摒棄夫妻之情，主動載被
    告己○○至醫院驗傷，再積極要求被告己○○無端對甲○○提出傷害告訴？況被
    告丁○○初於原審八十八年三月二日訊問時，否認曾叫被告己○○告甲○○，經
    原審提示前開偵訊筆錄後，則改稱係被告己○○主動說要告甲○○云云，嗣於原
    審同年三月十九日訊問時，又辯稱伊前次庭訊所述係指甲○○侵入住宅部分，非
    指傷害部分云云，被告丁○○對於教唆己○○誣告情節，先後供述反覆不一，顯
    係避重就輕之詞，不足為採。（四）被告乙○○陪同被告己○○至丙○按鈴申告
    一節，業經被告己○○陳述綦詳，核與被告丁○○前開陳述情節相符，則被告乙○○矢口否認曾陪同被告己○○至丙○申告甲○○傷害云云，顯係避就之詞，不
    足為採。再者，被告乙○○當日並未在現場，顯對實際狀況甚不瞭解，何以能斷
    定被告己○○之手臂「擦傷」係被害人甲○○所抓傷？並督同被告己○○至丙○
    按鈴申告此部分虛捏之事實？是被告乙○○辯稱伊未參與誣告甲○○傷害云云，
    難以憑信。另參酌被告己○○與甲○○間向無宿怨，倘未經與甲○○有妨害家庭
    糾紛之被告丁○○、乙○○二人挑唆，豈有無端以既存之舊傷痕所取得之診斷證
    明書，誣告甲○○傷害之理？綜上各節，被告丁○○、乙○○二人唆使被告己○○誣告甲○○傷害一節，甚為明灼，被告二人矢口否認上情，顯係卸責之詞，不
    足為採。至被告乙○○另聲請傳訊證人李詩汶乙節，因本院認本件事證業臻明確
    ，核無必要，併此明。
二、核被告丁○○、乙○○二人所為，均係犯刑法第一百六十九條第一項之誣告罪之
    教唆犯，依刑法第二十九條第二項規定均依所教唆之罪處罰之；核被告己○○所
    為，係犯同法第一百六十九條第一項之誣告罪。按刑法第二十八條之共同正犯，
    以二人以上共同實施犯罪行為為要件，教唆犯係教唆他人實施犯罪，與共同實施
    犯罪之正犯有別，是二人共同教唆他人犯罪，雖應就教唆行為共同負責，仍不適
    用刑法第二十八條之共同正犯規定（最高法院二十五年上字第六六一六號判例意
    旨參照），是公訴人認被告丁○○、乙○○教唆被告己○○誣告部分，應論以刑
    法第二十八條之共同正犯，容有誤會。又被告丁○○曾犯有如事實欄一所載之前
    科紀錄及執行情形，此有台灣桃園地方法院檢察署刑案資料查註紀錄表一紙在卷
    可憑，其於執行完畢後五年之內再犯有期徒刑以上本案之罪，為累犯，應依刑法
    第四十七條規定加重其刑。原審以被告丁○○、乙○○罪證明確，適用刑事訴訟
    法第二百九十九條第一項前段、第三百零一條第一項，刑法第百六十九條第一項
    、第一百七十二條、第二十九條第一項、第二項、第四十七條，審酌被告丁○○
    、乙○○二人唆使被告己○○誣告甲○○傷害，無端發動司法偵查權，藉機報復
    甲○○前所提出之妨害家庭告訴，致甲○○陷於遭訴追之危險，所生危害及犯後
    態度等一切情狀，分別量處丁○○有期徒刑拾月，乙○○有期徒刑捌月。另明
    扣案之二千元紅包（附於八十六年度偵字第八五七八號卷第二十六頁），並非被
    告己○○犯誣告罪直接所得之不法利益，公訴人聲請宣告沒收，容有誤會，附
    明公訴人認被告丁○○、乙○○二人教唆被告己○○誣告甲○○侵入住宅部分。
    惟查，被告丁○○於八十五年七月十九日，將桃園縣桃園市○○街七十號房屋之
    一、二、四樓，分租於李詩汶、陳明琪與被告己○○，並簽訂租賃契約書，惟該
    建築改良物所有權狀登記係二層樓房，故己○○所承租之四樓部分並未經法院公
    證，但錯將己○○之租約誤訂為李詩汶公證書之附件等情，業經被告丁○○於原
    審訊問時陳述在卷，核與證人李詩汶、被告己○○於原審訊問所證陳述情節相符
    ，復有陳明琪、己○○二人所簽訂之契約書二份附卷可憑，且原審調閱公證處八
    十五年度公字第一五九０一號公證書查核屬實，並影印附卷可稽。基此，被告己○○既僅承租前棟大樓四樓，則其管領使用部分亦僅侷限於四樓部分，則被害人
    甲○○於當日攜子前來，縱有侵入一樓之舉動，被告己○○亦非告訴權人，是被
    告己○○此部分告訴欠缺訴追要件，況侵入住宅罪並不罰未遂行為，自無使被害
    人甲○○受侵入住宅之刑事處分可能，顯無法成立誣告罪，是被告丁○○、乙○○教唆被告己○○誣告侵入住宅部分，原應均為無罪諭知，惟此部分係前揭論罪
    科刑之部分誣告事實，為單純一罪，爰均不另為無罪之諭知。認事用法均無不合
    ，量刑亦屬適當，上訴論旨，猶執陳詞，空言否認犯罪，指摘原判決不當，為無
    理由，應予駁回。
乙、無罪部分：
一、公訴意旨略以：被告戊○○於民國八十五年九月三日下午某時許，教唆被告己○○如何誣指甲○○傷害等情節，並載被告己○○至丙○誣告甲○○傷害云云。因
    認被告戊○○涉犯刑法第一百六十九條第一項之誣告罪嫌云云。
二、按犯罪事實應依證據認定之，無證據不得推定其犯罪事實；又不能證明被告犯罪
    者，應諭知無罪之判決，刑事訴訟法第一百五十四條、第三百零一條第一項分別
    定有明文。經查，被告戊○○自始堅詞否認有何教唆己○○誣告甲○○犯行，辯
    稱：伊根本不知該案，亦未教唆被告己○○誣告甲○○等語。查，被告己○○固
    曾於偵查中指陳被告戊○○教唆伊如何虛構甲○○傷害云云，惟被告己○○於原
    審訊問時則陳稱：當天係李詩汶開車載戊○○、乙○○及伊共赴地檢署，被告戊○○並未說話僅陪同到場而已，亦未教唆伊告甲○○等語（見原審八十七年三月
    十九日訊問筆錄），是被告己○○指陳被告戊○○教唆伊誣告甲○○，前後指述
    顯有不一，況被告戊○○與被害人甲○○間並無宿怨，顯無使甲○○受刑事處分
    之誣告動機，基此，則以被告己○○於原審訊問時所為之前開陳述，較為可採，
    此外，復查無其他具體事證足資證明被告涉有起訴意旨所指之誣告罪嫌，應認無
    法證明被告犯罪，揆諸首揭法文意旨，應為無罪之諭知。原審以調查證據結果，
    斟酌全辯論意旨，認不能證明被告犯罪，而為被告無罪之諭知，核無不當，檢察
    官上訴意旨仍執前詞認應成立犯罪，指摘原判決不當，為無理由，應予駁回。
據上論斷，應依刑事訴訟法第三百六十八條，判決如主文。
本案經檢察官費玲玲到庭執行職務。
中    華    民    國    八十九    年      四        月      二十六      日
                            臺灣高等法院刑事第十一庭
                                審判長法  官  楊  照  男
                                      法  官  王  詠  寰
                                      法  官  楊  炳  禎
右正本證明與原本無異。
如不服本判決應於收受送達後十日內向本院提出上訴書狀，其未敘述上訴之理由者並
得於提起上訴後十日內向本院補提理由書（均須按他造當事人之人數附繕本）。
                                      書記官  廖  素  花
中    華    民    國    八十九    年      五        月        一        日
附錄：本案論罪科刑法條全文
刑法第一百六十九條第一項
意圖他人受刑事或懲戒處分，向該管公務員誣告者，處七年以下有期徒刑。


司法院資訊處製作；財團法人民間司法改革基金會備份。
